【裁判字號】    96,訴,2032
【裁判日期】    970119
【裁判案由】    侵權行為損害賠償
【裁判全文】
臺灣板橋地方法院民事判決              96年度訴字第2032號
原      告  丁○○
                        樓
被      告  指南汽車客運股份有限公司
                      統一編號.
法定代理人  甲○○
被      告  丙○○
共      同
訴訟代理人  乙○○
上列當事人間因刑事附帶民事訴訟請求侵權行為損害賠償事件，
經刑事庭裁定移送前來（96年度交附民字第138 號），本院於民
國97年1 月24日言詞辯論終結，判決如下：
    主  文
被告應連帶給付原告新台幣貳拾柒萬仟陸佰拾玖元，及被告
丙○○自民國九十六年七月七日起、被告指南汽車客運股份有限
公司自民國九十六年六月二十四日起，均至清償日止，按年息百
分之五計算之利息。
原告其餘之訴駁回。
訴訟費用由被告連帶負擔百分之五十五；餘由原告負擔。
本判決第一項於原告以新台幣玖萬元供擔保後，得假執行；但被
告如以新台幣貳拾柒萬仟陸佰拾玖元或同額之華南商業銀行
士林分行可轉讓定期存單為原告預供擔保後，得免為假執行。
原告其餘假執行之聲請駁回。
    事實及理由
一、程序方面：原告於起訴後追加請求5 年無法工作之損失計新
    台幣（下同）126 萬元，其追加之訴部分，依法應繳納裁判
    費而未據繳納，經本院定期命原告補正，惟原告逾期未補正
    ，是其追加之訴部分為不合法，由本院另以裁定駁回之，合
    先敘明。
二、原告主張：
  (一)被告丙○○係被告指南汽車客運股份有限公司（下稱指南客
    運公司）之受僱人，負責駕駛大客車載運乘客。民國95年12
    月22日上午9 時35分許，原告搭乘被告丙○○駕駛被告指南
    客運公司所有車牌號碼AF-586號營業用大客車（202 號公車
    ），沿臺北縣中和市○○路往新店方向行駛，途經臺北縣中
    和市○○路180 號前，理應注意汽車在雙向四車道行駛時，
    變換車道，應讓直行車先行，並注意安全距離；汽車行駛時
    ，駕駛人應注意車前狀況，並隨時採取必要之安全措施。又
    依當時天候晴朗、日間自然光線、路面乾燥無缺陷，道路上
    未有任何障礙物，視距良好，客觀上亦無不能注意之情事，
    其竟疏未讓右側直行車先行，即貿然自快車道駛入慢車道，
    欲靠站停車，被告丙○○因有前開疏失，突見右側直行車駛
    近，乃緊急再駛入快車道，復為閃避前方營業大客車，致右
    側車頭撞擊路旁人行道上路標鐵柱而停止，並致車內乘客即
    原告因而撞上其座位前方之椅背，因之受有鼻骨骨折、頭部
    外傷腦震盪、腰椎、下背、左膝挫傷等傷害。被告丙○○刑
    事部分，業經鈞院刑事庭以96年度交易字第239 號刑事判決
    處有期徒刑4 月在案。被告指南客運公司為被告丙○○之僱
    用人，原告爰依民法第184 條第1 項前段、第191 條之2 前
    段、第195 條第1 項、第188 條第1 項本文等規定，請求被
    告負連帶賠償責任。
  (二)原告請求損害賠償之項目及金額，分述如下：
    1.醫療費用：原告因而支出西醫醫療費用3,069 元，中醫醫
      療費用22,070元，合計25,139元。
    2.回診及外出辦事之計程車資825元。
    3.精神慰撫金：原告於搭車返家端坐於公車之際，卻突遭飛
      來橫禍，受有鼻骨骨折、頭部外傷腦震盪、腰椎、下背、
      左膝挫傷等傷害，傷勢非輕，被告丙○○於事故發生後，
      非但拒不認錯，不願立刻將原告送醫急診，面對血流滿面
      、痛苦哀求之原告，竟不悅表示要原告自行搭計程車求診
      ，其大客車比較重要，毫無憐憫之心。事發迄今，原告仍
      餘悸猶存，心痛不已，爰依民法第195 條規定，請求50萬
      元精神慰撫金。
    5.以上，原告共請求525,964 元。惟被告已給付3 萬元，故
      乃請求495,964 元。
  (三)聲明請求：被告應連帶給付原告495,964 元，及自起訴狀繕
    本送達翌日起至清償日止，按年息5%計算之利息；並願供擔
    保請准宣告假執行。
三、被告主張：
  (一)否認原告所指稱被告丙○○無視於原告之痛苦乙節。實則係
    因車輛受損嚴重，且須等候警方到場處理，請原告先行就醫
    ，然原告擔心被告丙○○離去後找不到人，而堅持留在車上
    ，並要求被告丙○○親自駕駛公車送其至台大醫院就醫。當
    時車內乘客亦不止原告1 人，有3 名乘客欲下車而站立於門
    邊，被告丙○○因恐站立之乘客摔傷，故閃避車輛時不敢貿
    然急踩煞車，而以閃避方式不慎擦撞人行道之路標鐵柱，該
    等站立之乘客於事後因未受傷而自行離去，惟仍導致原告及
    另名乘客受傷。
  (二)關於原告所請求之損害賠償部分：
    1.原告請求中醫醫療費用，因所提部分發票模糊不清，且無
      品名記載；另其中96年3 月23日品名玉泉特級紅葡萄酒、
      96年5 月17日、20日品名酒類之發票，亦與中醫無關。
    2.計程車資部分，其中96年1 月13日、14日各110 、145 元
      車資，並非回診，應由原告舉證。
    3.精神慰撫金部分，依民法第188 條第5 項規定，僱用人賠
      償被害人後，對受僱人有求償權，故最終賠償者為受僱人
      ，從而應特別斟酌被告丙○○之經濟狀況。而被告丙○○
      為大客車司機，月薪僅約4 、5 萬元，其教育程度不高，
      家無恆產，經濟困窘，實無能力負擔巨額賠償。而被告指
      南客運公司近年來營運不理想，亦無力給付高額賠償，原
      告請求之精神慰撫金實屬過高等語，資為抗辯。併為答辯
      聲明：駁回原告之訴及假執行聲請；如受不利判決，願提
      供現金或同額華南商業銀行士林分行可轉讓定期存單為擔
      保，請准宣告免為假執行。
四、兩造不爭執事項：
  (一)被告丙○○係被告指南客運公司之受僱人，負責駕駛大客車
    載運乘客。被告丙○○於95年12月22日上午9 時35分許，駕
    駛被告指南客運公司所有車牌號碼AF-586號營業用大客車（
    202 號公車），因過失而撞擊路旁人行道上路標鐵柱，並致
    車內乘客即原告因之受有鼻骨骨折、頭部外傷腦震盪、腰椎
    、下背、左膝挫傷之傷害。
  (二)被告對於診斷證明書及西醫醫療費用3,069 元不爭執。
  (三)被告已給付原告3 萬元（見本院卷第141 頁之96年12月20日
    言詞辯論筆錄）。
五、兩造爭執事項要點：
  (一)原告請求之中醫醫療費用22,070元，有無理由？
  (二)原告請求96年1 月13日、14日計程車車資各為110 、145 元
    ，有無理由？
  (三)原告請求之精神慰撫金是否過高？
六、原告主張被告丙○○係被告指南客運公司之受僱人，負責駕
    駛大客車載運乘客。其於95年12月22日上午9 時35分許，駕
    駛被告指南客運公司所有車牌號碼AF-586號營業用大客車（
    202 號公車），沿臺北縣中和市○○路往新店方向行駛，途
    經臺北縣中和市○○路180 號前，理應注意汽車在雙向四車
    道行駛時，變換車道，應讓直行車先行，並注意安全距離；
    汽車行駛時，駕駛人應注意車前狀況，並隨時採取必要之安
    全措施。又依當時天候晴朗、日間自然光線、路面乾燥無缺
    陷，道路上未有任何障礙物，視距良好，客觀上亦無不能注
    意之情事，其竟疏未讓右側直行車先行，即貿然自快車道駛
    入慢車道，欲靠站停車，被告丙○○因有前開疏失，突見右
    側直行車駛近，乃緊急再駛入快車道，復為閃避前方營業大
    客車，致右側車頭撞擊路旁人行道上路標鐵柱而停止，並致
    車內乘客即原告因而撞上其座位前方之椅背，因之受有鼻骨
    骨折、頭部外傷腦震盪、腰椎、下背、左膝挫傷等傷害之事
    實，為被告等不爭執，並經被告丙○○於警訊時及偵審中坦
    白承認，暨天主教耕莘醫院永和分院出具之診斷證明書3 紙
    、道路交通事故現場圖、道路交通事故調查報告表計3 紙與
    現場照片7 幀等影本附於台灣板橋地方法院檢察署96年度偵
    字第5479號影印卷內可憑。被告丙○○刑事部分，亦經鈞院
    刑事庭以96年度交易字第239 號刑事判決處有期徒刑4 月在
    案，有本院刑事庭96年度交易字第239 號刑事判決在卷足徵
    ，自堪信為真正。
七、按因故意或過失，不法侵害他人之權利者，負損害賠償責任
    。汽車、機車或其他非依軌道行駛之動力車輛，在使用中加
    損害於他人者，駕駛人應賠償因此所生之損害。不法侵害他
    人之身體或健康者，對於被害人因此喪失或減少勞動能力或
    增加生活上之需要時，應負損害賠償責任。不法侵害他人之
    身體、健康、名譽、自由、信用、隱私、貞操，或不法侵害
    其他人格法益而情節重大者，被害人雖非財產上之損害，亦
    得請求賠償相當之金額。民法第184 條、191 條之2 本文、
    第193 條第1 項、第195 條第1 項前段分別定有明文。本件
    被告丙○○因過失致原告身體受傷，原告主張被告丙○○應
    依上開規定負損害賠償責任，洵為正當。又受僱人因執行職
    務，不法侵害他人之權利者，由僱用人與行為人連帶負損害
    賠償責任，同法第188 條第1 項本文亦有規定。被告指南客
    運公司為被告丙○○之僱用人，被告丙○○因執行職務而不
    法侵害原告權利，被告指南客運公司自應與被告丙○○負連
    帶賠償責任。
八、茲就原告請求之項目及金額分述如下：
  (一)原告主張其支出西醫醫療費用3,069 元，為被告不爭執，並
    有原告所提之財團法人天主教耕莘醫院永和分院醫療費用收
    據影本23張為證（見96年度交附民字第138 號卷第6 至15頁
    、本院卷第124 至127 頁），及該院96年11月26日耕永醫字
    第961176號函所檢附之醫療費用明細表1 份附卷足稽（見本
    院卷第134 至138 頁），應予准許。
  (二)至於原告主張支出中醫醫療費用部分，為被告否認。查依原
    告所提之統一發票影本所示，除96年3 月23日品名玉泉特級
    紅葡萄酒、96年5 月17日、20日品酒類之統一發票3 紙外之
    其餘各張發票，並無品名之記載，無從證明係屬中醫之醫療
    費用；而上開96年3 月23日品名玉泉特級紅葡萄酒、96年5
    月17日、20日品名為酒類之發票3 張，原告未舉證證明其所
    購買之上開酒類與中醫醫療有何關聯，是其該部分之請求，
    尚非可採。
  (三)原告請求回診及外出辦事之計程車資825 元部分，被告辯稱
    其中96年1 月13日、14日各110 、145 元車資，並非回診，
    而予以否認。原告就此並未再舉證以實其說，故該兩筆金額
    應予扣除。除此之外之其餘570 元（即000 －000 －000）
    ，為被告所不爭執，並有原告所提計程車資收據影本6 張可
    憑，依民法第193條規定，其該部分請求，應予准許。
  (四)精神慰撫金部分：原告於搭車返家端坐於公車之際，卻突遭
    飛來橫禍，受有鼻骨骨折、頭部外傷腦震盪、腰椎、下背、
    左膝挫傷等傷害，肉體及精神確受有相當之痛苦，其依民法
    第195 條規定請求精神慰撫金，當屬有據。本院斟酌原告教
    育程度為小學畢業，名下有位於中和市之房地各1 筆，及其
    所受上開傷勢及精神痛苦之程度；被告丙○○高職畢業（見
    警詢調查筆錄），從事大客車駕駛工作，月薪4 至5 萬元，
    名下擁有位於蘇澳鎮之建地及田地數十筆；被告指南客運公
    司亦有多筆土地及車輛之財產（見卷附之兩造稅務電子閘門
    財產所得調件明細表3 份、及被告指南客運公司所提資產負
    債表影本1 份），認原告請求精神慰撫金50萬元，尚屬過高
    ，應核減30萬元方為公允；逾此金額之請求，為無理由。
  (五)基上，原告得請求之金額共為303,639元 （3,069 ＋570 ＋
    300,000 ＝303,639） ，扣除被告業已給付3 萬元，則原告
    得請求之金額應為273,639 元（即303,639 －30,000）。
九、綜上，原告基於侵權行為法律關係，請求被告連帶給付273,
    639 元，及自起訴狀繕本送達翌日起（即被告丙○○自96年
    7 月7 日起、被告指南客運公司自96年6 月24日起，有送達
    回證2 件可憑），均至清償日止，按年息5%計算之法定遲延
    利息，為有理由，應予准許。逾此金額之請求，則非有據，
    應予駁回。
十、兩造陳明願供擔保，聲請宣告假執行或免為假執行，經核原
    告勝訴部分，合於法律規定，爰分別酌定相當之擔保金額宣
    告之；原告其餘假執行之聲請，因訴之駁回而失所依據，不
    予准許。
十一、本案事證已臻明確，兩造其餘主張陳述、攻擊防禦方法及
      所提之證據，經審酌後認於本判決結果不生影響，爰不一
      一論述，附此敘明。
十二、結論：本件原告之訴，為一部有理由，一部無理由，並依
      民事訴訟法第79條、第85條第2 項、第390 條第2 項、第
      392條，判決如主文。
中    華    民    國    97    年    1     月    19    日
                  民事第一庭    法  官  陳翠琪
以上正本，係照原本作成。
如對本判決上訴，須於判決送達後20日內向本院提出上訴狀
中    華    民    國    97    年    1     月    20    日
                                書記官  李瑞芝


司法院資訊處製作；財團法人民間司法改革基金會備份。
